【裁判字號】    96,親,30
【裁判日期】    970710
【裁判案由】    確認親子關係存在等
【裁判全文】
臺灣臺北地方法院民事判決                96年度親字第30號
原      告  甲○○
兼法定代理  乙○○
人
被      告  丙○○
訴訟代理人  陳錦芳律師
複代理人    陳詩經律師
上列當事人間請求確認親子關係存在等事件，本院於民國97年6
月25日言詞辯論終結，判決如下：
主  文
被告丙○○（身分證統一編號：Ｚ000000000號）應認領原告甲○○（民國○○年○○月○○日生、身分證統一編號：Ｚ000000000號）為
被告丙○○之子。
被告丙○○應給付原告乙○○新台幣陸拾萬捌仟零參拾貳元，及自民國96年6 月30日起至清償日止，按年息百分之五計算之利息。
被告應自民國96年4 月1 日起至民國117 年3 月31日止，按月於每月6 日前，給付原告乙○○關於原告甲○○之扶養費新台幣壹萬捌仟元。如遲誤一期履行者，其後之期間視為亦已到期。
訴訟費用由被告負擔十分之九，餘由原告負擔。
本判決第二項，於原告乙○○以新台幣貳拾萬元，為被告供擔保
後，得假執行。但被告以新台幣陸拾萬捌仟零參拾貳元為原告預
供擔保，得免為假執行。
本判決第三項，於新台幣貳拾捌萬捌仟元範圍內，得假執行。
原告其餘假執行之聲請駁回。
事實及理由
甲、程序方面：原告起訴主張原告乙○○於95年5 月17日產下與被告之子即原告甲○○，惟被告對其親骨肉完全不聞不問，且謊稱不確定原告乙○○所懷為誰之子，為此訴請確認被告與原告甲○○間之親子關係存在之部分。於本件第一審言詞辯論期日後，變更聲明為被告應認領原告乙○○之子女甲○○為被告之子女。查原告前後二聲明，基礎事實均係請求被告與原告甲○○間具有親子關係之法律上地位，是請求之基礎事實同一，原告為此部分訴之變更，依民事訴訟法第255
條第1項第2款規定，應予准許。
乙、實體方面：
一、原告主張：被告丙○○與原告乙○○原為男女朋友關係，原告乙○○分別於民國94年及95年懷有被告之子。94年2 月5日，原告乙○○與被告丙○○去○○大學體育館觀賞一位朋友的演出，演出中途，被告丙○○假稱有問題要與原告乙○○討論，帶著原告乙○○到○○大學操場後，被告丙○○即開始神情激動地再三質問原告乙○○有誰知道其懷孕的事。之後被告丙○○似乎對原告乙○○之回答不滿，便突然對原告乙○○施暴，除以拳頭重擊原告乙○○，導致原告乙○○頭部撞擊操場旁的鐵椅受到重創倒地後，被告丙○○更猛踢原告乙○○的肚子，致原告乙○○當場昏厥，數分鐘後，原告乙○○醒來發現被告丙○○尚未離去，因懼怕再度受暴，只好強忍痛苦，裝作若無其事，溫言地向被告丙○○解釋，才使被告丙○○不再施暴。惟原告乙○○返家後便感到身體極端不適，隔日雖因害怕家人知道而強忍傷痛照常作息，但仍因此在與朋友聚會時不支昏倒，經朋友送往○○醫院急診，診斷後方發現原告乙○○受創嚴重，除有腦震盪外，胎兒亦因此流產，原告遂向台北地方法院依法提出重傷害未遂及使人為墮胎罪。原告乙○○被施暴後，因被告丙○○哀求原諒後心軟復合，然原告乙○○再度懷孕後，被告丙○○一方
面謊稱要赴原告乙○○家提親以拖延時間，另一方面卻藉由被告丙○○家人告知原告乙○○，表達被告已出國之訊息。原告乙○○於95年5 月17日產下與被告之子即原告甲○○，被告迄今對其親骨肉不聞不問，更先於○○分局製作筆錄時，聲稱是原告乙○○對其下藥，導致被告丙○○亂性使原告乙○○懷孕；後於重傷害未遂及使人為墮胎罪審理過程中，
謊稱不確定原告乙○○所懷為誰之子。查原告乙○○與被告間雖無婚姻關係，惟原告甲○○確為原告乙○○與被告所生之非婚生子女，從而，原告乙○○依民法第1067條第1 項規定，請求被告認領原告甲○○為其子。又被告既為原告甲○○生父，依民法第1084條及第1116條之2 等規定，被告仍有扶養義務，應分擔原告乙○○扶養原告甲○○所需之費用，原告甲○○開銷日益龐大，而被告丙○○成立個人工作室接案，於94年3 月到11月僅計算自「○○有限公司」領取之個人勞務報酬便已達79萬元，尚未加入被告其他案源之收入，平均月收入已達87000 元。被告丙○○更於95年12月21日在台北市○○路○ 段○○巷○○ 號成立「○○科技有限公司」並擔任負責人，並在全世界十七個國家設立工作團隊，被告丙○○更分別擔任台北、上海、深圳、蛇口、新加坡、雪梨等六地之主持人，顯示該「○○科技有限公司」負責人
丙○○有絕對的經濟優勢及收入，並有絕對的經濟能力可以隨時出國經商，更有相當多的機會將公司及私人存款存至其他國家而不存入台灣之帳戶。。反觀原告乙○○雖為「○○有限公司」之負責人，93年成立後至95年前仍為虧損狀態，94年個人收入也僅272000元，每月薪資21000 元，為被告收入的四分之一；兩造應以一：四之比例分擔未成年子甲○○之撫養費。原告乙○○過去就讀於私立○○中小學、被
告丙○○就讀於私立○○中小學，因此以原告及被告皆就讀於私立中小學之依據，安排子甲○○與父母相同就讀於私立學校至高中；更何況被告具有優渥之經濟能力及家庭背景（其爺爺為○○視首任總經理、其父為○○大教授），另由於現在社會競爭激烈，安排小孩上電腦藝術等才藝已屬非常普及且必須之情況。況將來物價水準若逐年提昇，扶養費用也會隨之增加，故原告乙○○請求被告按月給付扶養費至大學畢業為止。原告等請求被告應按月給付原告乙○○用以扶養甲○○至大學畢業間（即117 年5 月17日）之所有費用總計新台幣00000000元，及本案起訴前之法定遲延利息。又自原告甲○○出生後所有花費完全由原告乙○○獨自負擔，原告為妥善照顧與被告所生之親骨肉甲○○，除花盡過去工作十年所存下之積蓄外，由於不足以支付生產及養育小孩之相關費用，自民國九十五年二月起，分別陸續向○○商銀、○○信託、○○銀行、○○銀行、以及○○商銀陸續貸款總計117.6萬元。其餘不足之費用皆由家人接濟，因此原告確已在小孩身上花費一百多萬元的費用，也已附上所有小孩花費之清單供被告過目。（原告家中已購置之小孩物品照片，不包含保母家之物品，亦不包括已經穿不下用不到之衣物及用品）。原告乙○○自得依不當得利或無因管理之法律關係向被告請求返還起訴前之應分擔部分。至被告丙○○欲以誣造告案件民事損害賠償抵銷小孩之撫養費支付，查原告並無誣告之故意及行為，只因無直接證據證明被告之犯罪事實，且此誣告案尚未判決，債權也尚未成立，被告豈能以未成立之債權，請求抵銷扶養之費用。而聲明：
（一）被告應認領原告乙○○之子女甲○○（民國○○年○○ 月○○日生）為被告之子女。
（二）被告應給付原告乙○○新台幣648,567 元，及自起訴狀繕本送達後，按年息百分之五計算之利息。
（三）被告應自民國96年4 月1 日起至117 年3 月31日止，按月
於每月六日前給付原告甲○○生活費及教育費（民國96年4 月~98 年5 月: 新台幣54,042元整；民國98年6 月~101年5 月: 新台幣48,347元整；民國101 年6 月~107年5 月: 新台幣70,908元整；民國107 年6 月~110年5 月: 新台幣111,964 元整；民國110 年4 月~113年5 月: 新台幣139,127 元整；民國113 年4 月~117年5 月: 新台幣173,161 元整），一次未付視同全部到期，遲延給付之日起至清償日止，按年息百分之五計算之利息。
（四）原告願供擔保，請准宣告假執行。
二、被告則以：被告否認為原告甲○○生父，法務部調查局鑑定書雖謂「丙○○可能為甲○○之生父」，惟亦表示二人STRD16S539 型別矛盾，該點位列入計算，其CPI 值僅為2.87以上等語。故，該鑑定僅為被告「可能」為甲○○生父之推定，未達「確認」之地步，且所稱被告「可能」為甲○○之生父，其親子關係確定率為若干？該鑑定亦付之闕如，是尚難僅以該鑑定據為被告與甲○○間父子血緣關係之認定。又原告甲○○未經被告認領，亦無視同認領情事，原告甲○○與
被告間即未發生法律上親子關係，原告起訴請求確認兩造間親子關係存在，即無理由。原告等另依不當得利、無因管理、扶養費等法律關係請求被告支付金錢，亦無理由。又原告乙○○依不當得利、無因管理請求被告返還起訴前應分擔648,567 元部分，惟未提出648,567 元之計算根據何在？況原告乙○○自承其95年度所得僅272,000 元，遠低於其所主張墊付之扶養費648,567 元，則原告乙○○主張伊已墊付甲○○出生（○○年○○ 月○○日）至起訴前（96年3 月底）之扶養費648,567 元，即屬乏據。另據行政院主計處公布之95年度家庭收支調查報告所載，台北市95年度每戶平均所得收入1,526,228 元，平均每戶所得收入者人數1.65，則平均每戶每所得收入者之所得收入為924987；台北市95年度每戶平均消費性支出為945,344 元，該年度每戶平均人口數為3.34人，該調查報告中有關消費性支出項目中，關於菸草、家事管理、家具及家庭設備等項目為成年人專有支出項目，非未成年人日常生活專有、必須之支出項目，應予扣除，據此計算，台北市未成年人每月平均消費性支出應為22581 【（000000－0000－00000 －00000 ）÷3.34÷12】。然毋論原告乙○○亦或被告之收入，皆未達行政院主計處公布之95年度家庭收支調查報告台北市平均每戶每所得收入者之所得收入平均數，亦未達台北市每人每月平均消費性支出之平均數，而原告甲○○年僅2 歲，其基本衣食住行育樂所需費用及其生活程度應未逾同年齡幼童所須之程度，準此，依原告甲○○之需要與原告乙○○、被告之經濟能力及身分，原告請求總數高達3 千多萬元扶養費，實屬過高，並不足採。再者
，倘原告乙○○有能力負擔甲○○如此高昂之扶養費用，顯然其經濟條件及身分較被告、乃至於一般常人優渥甚多，原告乙○○要求與被告以一：四比例分擔甲○○扶養費，亦屬不當。原告雖主張被告94年間自原告乙○○經營之○○有限公司取得795200元收入，惟被告並未全數收取到該筆金錢，況原告甲○○係95年間出生，被告94年度收入狀況如何，實與原告等之請求無關。被告雖為○○設計有限公司負責人，惟該公司係95年12月21日始設立，資本額僅50萬元之小公司，被告尚在創業階段，公司收入不佳，96年度呈虧損狀態，致被告96年度並無額外收入，足見被告經濟條件不佳。而原告乙○○為○○有限公司之負責人，該公司資本額為100 萬元，依原告乙○○所提○○公司94年度營所稅結算申報資料，○○公司之營業規模及獲利能力顯較被告經營之○○公司為佳。準此，原告乙○○之經濟能力應優於被告，原告乙○○主張與被告依一：四比例分擔甲○○扶養費，並無理由。至原告乙○○指訴被告重傷害罪部分經檢察官不起訴，使人為墮胎罪部分，業經台北地方法院判決被告無罪，刑事判決中另指出乙○○涉有誣告罪嫌，嗣由檢察官主動分案偵辦，認乙○○犯有誣告罪並提起公訴，原告乙○○濫行誣告，已對被告造成侵權行為，被告業已對乙○○提出民事損害賠償300 萬元，退萬步言，被告亦得以對原告乙○○之損害賠償債權主張抵銷。而聲明：原告之訴駁回。
三、原告主張被告丙○○與原告乙○○原為男女朋友關係，原告乙○○於○○年○○ 月○○日產下與被告之子即原告甲○○等情，為被告所否認。經查，原告甲○○於○○年○○ 月○○日出生，依民法第1062條第1 項規定，受胎期間在94年8 月至95年12月間。而證人丁○○到庭證稱：我有1 、2 次看過被告與乙○○約會，他們曾經在94年間有男女朋友的關係，至乙○○生下小孩前，兩造才決裂，應該有2 年時間被告與乙○○是男女朋友的關係等語。證人戊○○則到庭證稱：我和乙○○是朋友，我在93年初到94年底辦理一場比賽時認識被告，當時他們還蠻親密的，我認為兩造是男女朋友，比賽期間，兩造都是出雙入對，吃飯都是手牽手，吃消夜也都是一起去吃，我也有送兩造回家過，乙○○曾經跟我提過兩造要結婚的事，我有提問兩造是否要結婚，乙○○說是，我曾經問過乙○○孩子是誰的，乙○○說是被告的等語。即證人丁○○、戊○○均證稱原告甲○○之受胎期間，被告丙○○與原告乙○○為親密的男女朋友關係。又經法務部調查局鑑定結果，依據遺傳法則，甲○○之各項DNA 型別與丙○○之各項相對應型別除STRN D16S539型別外，其餘均無矛盾。該點位不列入計算時，其CPI 值為1.03×10×10×10以上，列入計算時，其CPI 值僅為2.87以上。惟復以人類遺傳因子DNA Y STR 型別鑑定法確認，結果兩者Y 染色體之型別相符，綜合上述結果研判STR D16S539 型別不符情形為突變所引起；丙○○可能為甲○○之生父，有法務部調查局97年5 月13日調科肆字第0970 0173110號鑑定書可稽。即甲○○之各項DNA 型別與丙○○之各項相對應型別，除突變之STRN D16S539型別外，其餘均無矛盾，且兩者Y 染色體之型別相符。原告主張原告甲○○為被告之子，應可信為真實。則本件既有事實足認被告丙○○為非婚生子女即原告甲○○之生父，從而，原告依民法第1067條規定，向生父即被告丙○○提起認領之訴，洵屬有據，應予准許。
五、本件被告丙○○既應強制認領原告甲○○，依民法第1069條規定，效力溯及於原告甲○○出生時即成為原告甲○○之父親，被告丙○○應依民法第1065條、1114條、1116條之2規定，應給付原告甲○○出生時起之扶養費用。又依原告之主張，原告甲○○之扶養費用，自出生時起即由原告乙○○先行墊付被告丙○○應共同負擔之部分，原告乙○○就該墊付部分依不當得利之法律關係，向被告丙○○請求返還，自屬
有據。次按扶養之程度，依民法第1119條規定，應按受扶養權利者原告甲○○之需要與負扶養義務者即被告丙○○、原告乙○○之經濟能力及身分定之。經本院調取兩造稅務電子閘門財產所得結果，被告於94年間有執行業務所得803320元，有調件明細表可稽。又被告丙○○擔任「○○科技有限公司」負責人，在全球十七個國家設立工作團隊，並擔任台北、上海、深圳、蛇口、新加坡、雪梨等六地之主持人，有
原告所提網頁可稽。而原告乙○○95年度薪資所得約30萬元，財產總額為0000000 元，亦有調件明細表可稽。惟原告乙○○自懷孕時起，陸續向銀行貸款共117 萬6 千元，亦有貸款單據可稽。本院斟酌被告丙○○能全心在工作上發展，而原告乙○○除負有債務外，尚須擔負照顧原告甲○○之責，認原告乙○○與被告丙○○，就原告甲○○扶養費分擔之比例，以一比三為合理。原告請求應依一：四之比例分擔未成
年子甲○○之扶養費，尚屬過高，應予核減。
六、原告乙○○主張自懷孕時起至原告甲○○滿10個月止，共計花費810709元（206520＋604189＝810709），並提出附件一所示明細為證。經核屬於生育子女之必要花費，從而原告乙○○依不當得利之法律關係，請求被告分擔其中四分之三，即608032元（810709×3/4 ＝608032），為有理由，應予准許。至被告以原告誣告，主張以侵權行為賠償300 萬元抵銷部分，經查被告對於該債權已確實成立乙節，並未舉證以實其說，被告主張抵銷，自不可取。
七、原告復主張被告應自民國96年4 月1 日起至117 年3 月31
日止，按月於每月六日前給付原告甲○○生活費及教育費如下：民國96年4 月至98年5 月: 每月新台幣54,042元整；民國98年6 月至101 年5 月: 每月新台幣48,347元整；民國101 年6 月至107 年5 月: 每月新台幣70,908元整；民國107 年6 月至110 年5 月: 每月新台幣111,964 元整；民國110 年4 月至113 年5 月: 每月新台幣139,127 元整；民國113 年4 月至117 年5 月: 每月新台幣173, 161元部分。本院審酌兩造經濟能力及身分，並斟酌行政院主計處公布之95年台北市平均每人每月消費支出為23586 元，認為原告依私立學校學費標準請求扶養費，尚屬過高，認應由被告按月負
擔24000 元之四分之三，即18000 元為合理（24000 ×3/4＝18000） 。從而，原告請求被告應自96年4 月1 日起，按月負擔原告甲○○之扶養費18000 元至原告甲○○大學畢業即117 年3 月31日止為合理。逾此部分之請求，為無理由，應予駁回。
八、綜上所陳，原告依民法第1067條規定，訴請被告應認領原告
甲○○為被告之子女；及依不當得利之法律關係，請求被告應給付原告乙○○608032元，及自起訴狀繕本送達翌日即96年6 月30日起，按年息百分之五計算之利息；並依民法1114條、1116條之2 規定，請求被告應自96年4 月1 日起，按月負擔原告甲○○之扶養費18000 元至原告甲○○大學畢業即117 年3 月31日止，均屬有據，應予准許。並依非訟事件法第127 條規定，宣告被告分期給付遲誤一期履行者，其後之期間視為亦已到期。
九、本判決第二項，原告陳明願供擔保，聲請宣告假執行，經核其勝訴部份，合於法律規定，爰酌定相當之擔保金額宣告之；其餘假執行之聲請，因該部份訴之駁回而失所依據，應予駁回。本判決第三項，因原告係於96年3 月20日起訴，故自96年4 月份起至97年7 月份止，訴訟中履行期已到之扶養費共16個月，合計288000元（18000 ×16＝288000），依民事訴訟法第389 條第1 項第2 款規定，應依職權宣告假執行。
十、結論：原告之訴為一部有理由，一部無理由，依民事訴訟法第79條、第389 條第1 項第2 款、第390 條第2 項、第392條第2項，判決如主文。
中    華    民    國    97    年    7     月    10    日
家事法庭法  官  李慈惠
以上正本係照原本作成。
如對本判決上訴，須於判決送達後20日之不變期間內，向本院提
出上訴狀
中    華    民    國    97    年    7     月    10    日
書記官  楊振宗


司法院資訊處製作；財團法人民間司法改革基金會備份。
